臺灣高等法院民事裁定
110年度抗字第1351號
抗  告  人  張進興  
代  理  人  陳純仁律師
上列抗告人因與相對人范倚瑄間聲明異議事件，對於中華民國11
0年9月28日臺灣新北地方法院110年度事聲字第58號裁定提起抗
告，本院裁定如下： 
    主  文
抗告駁回。
抗告訴訟費用由抗告人負擔。
    理  由
一、按訴訟終結後，供擔保人證明已定20日以上之期間，催告受
    擔保利益人行使權利而不行使者，法院應依供擔保人之聲請
    ，以裁定命返還其提存物，民事訴訟法第104條第1項第3款
    前段定有明文。前開規定，於其他依法令供訴訟上之擔保者
    準用之，並為同法第106條所規定。所謂「受擔保利益人行
    使權利」，係指向法院起訴或為與起訴相同效果之訴訟行為
    （如聲請調解或聲請發支付命令）而言（最高法院80年台抗
    字第413號判決先例、101年度台抗字第1049號裁判要旨參照
    ）。倘僅以言詞或存證信函催告請求，難謂已行使權利。又
    訴訟終結後，受擔保利益人，逾民事訴訟法第104條第1項第
    2款20日以上之期間而未行使其權利時，若在供擔保人向法
    院為返還提存物或保證書之聲請之後，始行使其權利者，仍
    應認為受擔保利益人未在前開期間內行使其權利，亦有最高
    法院72年台抗字第181號判決先例可參。
二、相對人於原法院聲請及異議意旨略以：伊遵原法院103年度
    司裁全字第462號假扣押裁定，提供新臺幣（下同）1,300萬
    元擔保金，以臺灣桃園地方法院（下稱桃園地院）103年度
    存字第634號提存事件提存在案，嗣兩造間本案訴訟已確定
    ，伊向原法院聲請撤銷上開假扣押裁定，經原法院以109年
    度司全聲字第34號裁定准許，伊並撤回假扣押執行聲請，嗣
    以109年10月29日平鎮廣明郵局第403號存證信函催告抗告人
    於20日內行使權利，抗告人於同年10月30日收受存證信函，
    然未於催告期間屆滿前行使權利，伊於同年12月2日具狀聲
    請返還提存物，抗告人始於同年12月29日提起訴訟請求損害
    賠償，原法院司法事務官僅因有訴訟繫屬即裁定駁回伊之聲
    請，於法未合，爰請求廢棄原司法事務官之裁定，准許伊取
    回提存物1,300萬元。原裁定廢棄司法事務官駁回相對人聲
    請之裁定，准許相對人取回提存物1,300萬元，抗告人聲明
    不服提起抗告。
三、抗告意旨略以：民事訴訟法第104條第1項第3款並未規定伊
    行使權利必須對相對人起訴、聲請調解或聲請核發支付命令
    等求償行為，伊於收受相對人之存證信函，旋於109年11月1
    8日寄發存證信函，表示因相對人錯誤且不當假扣押，受有2
    ,500萬元損害，相對人應於收受存證信函後7日內賠償損失
    ，伊已對相對人行使權利，並於109年12月29日對相對人提
    起訴訟請求賠償損害，故原裁定之認事用法，顯有錯誤且違
    背法令；況伊以109年11月18日、19日存證信函對相對人請
    求2,500萬元損害賠償，均未罹於時效消滅，是相對人請求
    返還提存物，不應准許，爰聲明原裁定應予廢棄等語。
四、經查：
　㈠相對人向原法院聲請對抗告人之財產為假扣押，經原法院於1
    03年4月3日以103年度司裁全字第462號裁定准許，相對人即
    向桃園地院民事執行處對抗告人財產執行假扣押（案列103
    年度司執全字第198號），就上開假扣押所主張之債權，向
    原法院起訴請求抗告人履行合約事件，嗣經原法院103年度
    重訴字第875號、本院104年度重上字第1142號、最高法院10
    9年度台上字第289號裁判駁回確定，相對人乃向原法院聲請
    撤銷103年度司裁全字第462號假扣押裁定，經原法院109年
    度司全聲字第34號民事裁定撤銷，相對人並向桃園地院民事
    執行處撤回執行聲請，經該院109年10月19日桃院祥玄103年
    度司執全字第198號函通知抗告人自行除去查封標示等情，
    有上開歷審裁判、確定證明書及函文可稽（見桃園地院109
    年度聲字第527號卷第6至9頁、原法院110年度司聲字第190
    號卷第71至105、151頁），與民事訴訟法第104條第1項第3
    款所定「訴訟終結」之情形相符。
　㈡相對人於109年10月29日以平鎮廣明郵局第403號存證信函定2
    0日期間催告抗告人行使權利，抗告人於同年10月30日收受
    ，雖於同年11月18、19日以台北北門郵局第3733、3746號存
    證信函，對相對人表示不同意領回提存物，然抗告人僅以存
    證信函為請求，並未對相對人起訴、聲請調解或聲請發支付
    命令等請求損害賠償之訴訟行為，依前開說明，難謂已合法
    對相對人行使權利；相對人乃於同年12月2日具狀聲請返還
    提存物事件，抗告人至同年10月29日始向原法院起訴主張因
    相對人之假扣押執行受有損害，請求賠償2,500萬元等情，
    有存證信函、掛號郵件收件回執、民事聲請狀與民事起訴狀
    上收文章戳等可佐（見桃園地院109年度聲字第527號卷第2
    、10至14頁、原法院110年度司聲字第190號卷第107至121、
    123頁），參照前揭說明，抗告人於相對人向原法院為返還
    提存物聲請之後，始行使其權利，應認抗告人未在前開期間
    內行使其權利。從而，相對人依民事訴訟法第104條第1項第
    3款規定，聲請取回提存物，為有理由，應予准許。原裁定
    廢棄司法事務官駁回相對人之聲請，改准許相對人取回提存
    物1,300萬元，並無違誤，抗告意旨仍執陳詞指摘原裁定不
    當，求予廢棄改判，為無理由，應予駁回。
五、據上論結，本件抗告為無理由，爰裁定如主文。
中　　華　　民　　國　　110 　年　　12　　月　 　24 　日
                  民事第十九庭  
                      審判長法  官  魏麗娟
                            法  官  張婷妮
                            法  官  潘進柳
正本係照原本作成。
本裁定除以適用法規顯有錯誤為理由外，不得再抗告。如提起再
抗告，應於收受送達後10日內委任律師為代理人向本院提出再抗
告狀。並繳納再抗告費新臺幣１千元。
中　　華　　民　　國　　110 　年　　12　　月　　27　　日

  　　　　　　　　　　　　 書記官  廖婷璇